臺灣板橋地方法院民事判決　　　　　　　100年度訴字第729號
原　　　告　丁文清
訴訟代理人　劉岱音律師
被　　　告　盧品仁
被　　　告　大雅環保有限公司
法定代理人　黃麗雲
共　　　同
訴訟代理人　連一鴻律師
複代理人　　陳克亮
上列當事人間請求侵權行為損害賠償事件，經本院於民國100年
12月 1日言詞辯論終結，判決如下：
    主  文
被告應連帶給付原告新台幣貳佰伍拾萬肆仟玖佰伍拾柒元，及被
告盧品仁自民國99年11月16日起，被告大雅環保有限公司自民國
99 年12月6日起，均至清償日止，按年息百分之五計算之利息。
原告其餘之訴駁回。
訴訟費用由被告連帶負擔二分之一，餘由原告負擔。
    事實及理由
一、原告主張：
  １被告盧品仁係被告大雅環保有限公司（以下簡稱大雅公司）
    之員工，從事以駕駛小貨車收集廢油之業務，於民國98年11
    月13日晚間9時52分許，被告盧品仁駕駛被告大雅公司所有
    之車牌號碼7V-4929號自用小貨車，沿新北市○○區○○路
    往三重方向駛抵健陽汽車專業服務中心，盧品仁為將該車自
    後門駛入該中心內停車，即先跨越環河路該路段中之雙黃實
    線（分向限制線），使該車呈現車頭係面向該中心後門之鐵
    門、車身係橫跨在該後門前之環河路往樹林方向車道之紅線
    、車尾則超出路面邊線上暫停，經其聯絡該中心人員得知該
    中心人員約五分鐘後才能抵達該中心開啟後門鐵門後，其本
    應注意於劃設紅線之路段，禁止臨時停車，其當知悉車輛停
    放在紅線上，車身並橫跨紅線與路面邊線之間，車尾超出路
    面邊線，會阻礙環河路往樹林方向之機慢車之前進，竟疏於
    注意，仍將該車以上開方式暫停，並未放置任何警告標示，
    亦未下車引導機車騎士閃避，適有原告騎乘車牌號碼N2M-87
    8號重型機車，沿環河路往樹林方向沿路面邊線行駛，因夜
    間陰雨視線不良，直接撞擊該小貨車右後車尾，原告當場人
    車倒地，受有「腹部鈍挫傷併肝臟第一級損傷、右眼鈍挫傷
    、右臉部顴骨及眼眶骨骨折、右膝髕骨性骨折、左腕橈骨骨
    折」等之傷害。被告盧品仁過失不法侵害原告之身體權，致
    原告受有損害，應負賠償責任。被告大雅公司為被告盧品仁
    之僱用人，應依民法第188條第1項前段負連帶賠償責任。２
    原告受有下列損害：
  醫藥費：原告除受有「腹部鈍挫傷併肝臟第一級損傷、右眼
    鈍挫傷、右臉部顴骨及眼眶骨骨折、右膝髕骨性骨折、左腕
    橈骨骨折」等之傷害外，因腦部受傷，尚造成原告器質性精
    神病，須至精神科就診，自受傷至100年9月陸續就醫所生之
    醫療費，扣除被告強制責任保險給付已付新台幣（下同）
    36905元，尚有70408元。
  看護費：
    原告住院21日，須他人全日照護，每日2000元，21日為4200
    0元，出院後一個月仍須半日照護，看護費30000元，共為
    72000元，扣除被告之強制保險給付已就看護費賠償36000元
    ，是被告尚應給付36000元。
  交通費：
    原告計至99年10月6日因本件車禍受傷需至醫院看診，支出
    車資35890元。
  薪資損失：
    依長庚醫院100年6月6日（100）長庚院法字第0482號函，原
    告住院期間需專人照顧，出院後一年內需休養復健及門診追
    蹤治療，請求住院期間及出院後一年內之工作損失，即98年
    11月14日計至99年12月4日，計1年又21日，以月薪22000元
    計算，共計278903元。
  減少勞動損失：
    依長庚醫院100年10月14日（100）長庚院法字第0951號函「
    依據理學檢查、視力檢查等相關檢查結果評估病患現仍殘存
    智力減退、輕度膝蓋骨頭缺損、輕度手腕橈骨缺損及聽力減
    損等症狀，....故若將智力減退之部分，包括上開遺存症狀
    ....其勞動力減損24﹪」，並依原告過去兩份工作平均薪資
    為每月3萬元，其勞動能力自99年12月5日計至100年12月4日
    共計一年，損失86400元（30000X24%X12=86400），及自100
    年12月5日計至133年1月9日（年滿60歲）即32年又1個月，
    減少勞動損失並扣除中間利息，應為0000000元。
  精神慰撫金：
    原告因本件事故受傷有4處骨折（右腳髕骨開放性骨折、右
    臉部顴骨骨折、眼眶骨骨折、左腕橈骨骨折）、右眼鈍挫傷
    、腹部鈍挫傷併肝臟第一級損傷，及右耳永久聽損30分貝，
    耳鳴造成失眠導致精神狀況不佳及疲累不堪，每日必須靠藥
    物才能入眠，及原告右臉部顴骨骨折、眼眶骨骨折，碎裂較
    嚴重，導致顏面神經受損，尚感麻痺無法正常，尤其腦部受
    傷，記憶功能及語言表達明顯退化，為此感到憂鬱自卑，迄
    今仍持續接受精神科治療，依長庚醫院100年10月14日函所
    載，原告迄今仍殘存「智力減退、輕度膝蓋骨頭缺損、輕度
    手腕橈骨缺損及聽力減損等症狀」，為此請求慰撫金300萬
    元。
  ３並聲明：被告應連帶給付原告0000000元，及自起訴狀繕本
    送達翌日起至清償日止，按年息百分之五計算之利息。
二、被告則以：
    原告戴耳機聽音樂，無法專心駕駛，才會未注意車前狀況撞
    到被告之小貨車，原告與有過失。原告支出之證明書費，非
    醫療必要費用，不應列入醫藥費請求。對原告請求之看護費
    36000元、計程車費35890元及薪資損失264000元不爭執。原
    告以月薪3萬元計算勞動能力損失，被告不能接受，應以最
    後一份工作之月薪22000元為計算基準，且減少勞動能力之
    比例應為11%。原告請求慰撫金過高等語置辯。並聲明：原
    告之訴駁回。
三、原告主張其於前揭時地遭被告盧品仁過失撞傷之事實，為被
    告所不爭執，堪信為真實。被告盧品仁過失不法侵害原告之
    身體權，致原告受有損害，應依民法第184條第1項前段，負
    賠償責任。被告大雅公司為被告盧品仁之僱用人，當時被告
    盧品仁正在執行職務，不法侵害原告之身體權，被告大雅公
    司應依民法第188條第1項前段與被告盧品仁負連帶賠償責任
    。茲就原告之各項請求審酌如下：
  醫藥費：
    原告主張：除受有「腹部鈍挫傷併肝臟第一級損傷、右眼鈍
    挫傷、右臉部顴骨及眼眶骨骨折、右膝髕骨性骨折、左腕橈
    骨骨折」等之傷害外，因腦部受傷，尚造成原告器質性精神
    病，須至精神科就診，自受傷至100年9月陸續就醫所生之醫
    療費，扣除被告強制責任保險給付已付36905元，尚有70408
    元等情，業據原告提出醫藥費收據為證。被告辯稱：其中關
    於診斷證明書費，認非醫療必要費用，不應列入醫藥費請求
    等語。經查，診斷證明書費為原告證明其受傷之必要支出，
    但並非所有診斷證明書均可請求，是原告提出林口長庚紀念
    醫院99年4月6日耳鼻喉科（150元）、同院99年5月12日外傷
    骨科（150元）、同院99年8月3日外傷整形外科（100元）、
    同院99年10月6日精神科（200元）出具診斷證明書之費用應
    予准許，其他98年12月5日之診斷證明書費100元、99年7月
    12 日之診斷證明書費200元、同年9月28日之診斷證明費100
    元則予剔除，另100年8月31日5000元係本院囑託長庚紀念醫
    院之鑑定費用，屬訴訟費用之一部，不算入原告所受損害，
    此部分亦予剔除，其餘原告請求均已提出單據，是原告請求
    70408元扣掉剔除金額，餘65008元，應予准許。
  看護費：
    原告主張：其住院21日，須他人全日照護，每日2000元，21
    日為42000元，出院後一個月仍須半日照護，看護費30000元
    ，共為72000元，扣除被告之強制保險給付已就看護費賠償
    36000元，是被告尚應給付36000元等情。經查，原告主張其
    住院21日，須他人全日照護，出院後一個月仍須半日照護等
    情，此有林口長庚紀念醫院100年6月6日（100）長庚院法字
    第482號函可稽，是原告有需專人照護之必要，又依原告主
    張每日看護費2000元係屬行情，是原告請求21日全日看護費
    及一個月半日看護費，共72000元（2000x21+1000x30=72000
    ），為有理由，應予准許。
  交通費：
    原告主張：其計至99年10月6日因本件車禍受傷需至醫院看
    診，支出車資35890元等情，業據原告提出計程車費單據為
    證，且為被告所不爭執，此部分請求應予准許。
  薪資損失：
    原告主張：依長庚紀念醫院100年6月6日（100）長庚院法字
    第0482號函所載，原告出院後一年內需休養復健及門診追蹤
    治療，故原告請求住院期間21日及出院後一年內之工作損失
    ，即自98年11月14日計至99年12月4日，計1年又21日，以月
    薪22000元計算，共計278903元等情。經查，原告受傷當時
    在訴外人弘毅系統科技股份有限公司上班，月薪21634元（
    見卷第23頁），被告同意以月薪22000元計算，則以22000元
    計算，1年又21日之薪資損失為279400元[22000×(12＋21/3
    0)=279400]，原告請求薪資損失278903元，應予准許。
  減少勞動損失：
    原告主張：依長庚醫院100年10月14日（100）長庚院法字第
    0951號函「依據理學檢查、視力檢查等相關檢查結果評估病
    患現仍殘存智力減退、輕度膝蓋骨頭缺損、輕度手腕橈骨缺
    損及聽力減損等症狀，....故若將智力減退之部分，包括上
    開遺存症狀，....其勞動力減損24﹪」，並依原告過去兩份
    工作平均薪資為每月3萬元，其勞動能力自99年12月5日計至
    100年12月4日共計一年，損失86400元（30000X24%X12=864
    00），及自100年12月5日計至133年1月9日（年滿60歲）即
    32年又1個月，減少勞動損失並扣除中間利息，應為0000000
    元等情。經查，原告經林口長庚紀念醫院鑑定勞動能力減損
    ，認原告現仍殘存智力減退、輕度膝蓋骨頭缺損、輕度手腕
    橈骨缺損及聽力減損等症狀，其勞動力減損24﹪，有前揭函
    可稽，被告雖爭執原告之勞動能力減損僅有11%，惟查，原
    告73年1月10出生，有戶籍資料可稽，受傷時僅有25歲，正
    值青年，若非本件車禍頭部受傷，在一般情形下不致有智力
    減退之情形，被告辯稱原告智力減退與本件車禍無關，不能
    將智力減退計入勞動能力減損之評估範圍等語，係屬變態事
    實，應由被告舉證，被告不能舉證，應認原告智力減退與本
    件車禍有關，應併計入勞動能力減損之評估範圍，是本院認
    為原告得請求賠償減少勞動能力24%之損害。參諸最高法院
    61年台上字第1987號判例：「身體或健康受侵害而減少勞動
    能力者，其減少及殘存能力之價值，不能以現有收入為準，
    蓋現有收入每因特殊因素之存在，而與實際所餘勞動能力不
    能相符，現有收入高者，一旦喪失其職位，未必能自他處獲
    得同一待遇，故所謂減少及殘存能力之價值應以其能力在通
    常情形下可能取得之收入為標準」，因此被害人因身體或健
    康受侵害，以致喪失或減少勞動能力本身，即為損害，並不
    以其實際薪資所得有所失始為損害。原告原先在科技公司上
    班，依一般客觀情形觀察，至少仍可從事一般勞動工作，而
    獲得行政院勞工委員會公布之一般勞工基本工資，至其主張
    之60歲為止。查一般勞工基本工資自96年7月1日起為17280
    元，自100年1月1日起調整為17880元，原告73年1月10日生
    ，損失勞動能力24%，據以計算原告之勞動能力減損之金額
    為：原告先前已請求自車禍發生日（98年11月14日）起1年
    又21日不能工作之損失，故自99年12月5日起算勞動能力減
    損至99年12月31日止，共27日，勞動能力損失為3732元【
    17280x24%x27/30=3732】。再自100年1月1日起至言詞辯論
    終結日100年12月1日止，共11月1日，勞動能力減少之金額
    為47346元【17880x24%x（11+1/30）=47346】，是已屆期勞
    動能力減少之金額共51078元。從100年12月2日起至原告年
    滿60歲之133年1月10日止共32年又39天，即32.10年，尚未
    屆期之勞動能力損失金額為元，其計算式為：[17880x12x19
    .00000000（此為32年之霍夫曼係數）+17880x12x0.1（19.
    00000000-00.00000000）]=0000000（小數點以下四捨五入
    ）0000000x24%=0000000。是原告得請求已到期勞動能力損
    失51078元加上未到期之勞動能力損失0000000元，共為
    0000000元。
  精神慰撫金：
    原告主張：因本件事故有4處骨折（右腳髕骨開放性骨折、
    右臉部顴骨骨折、眼眶骨骨折、左腕橈骨骨折）、右眼鈍挫
    傷、腹部鈍挫傷併肝臟第一級損傷，及右耳永久聽損30分貝
    ，耳鳴造成失眠導致精神狀況不佳及疲累不堪，每日必須靠
    藥物才能入眠，及原告右臉部顴骨骨折、眼眶骨骨折，碎裂
    較嚴重導致顏面神精受損，尚感麻痺無法正常，尤其因腦部
    受傷，記憶功能及語言表達明顯退化，為此感到憂鬱自卑，
    迄今仍持續接受精神科治療，並由長庚醫院100年10月14日
    函所載原告迄今仍殘存「智力減退、輕度膝蓋骨頭缺損、輕
    度手腕橈骨缺損及聽力減損等症狀」，為此請求慰撫金300
    萬元等情。經查，原告受傷開刀住院21日，出院後一年內仍
    需休養復健及門診追蹤，至100年9月仍陸續就醫中，目前仍
    殘存智力減退、輕度膝蓋骨頭缺損、輕度手腕橈骨缺損及聽
    力減損等症狀，原告精神上自受有痛苦，得依民法第195 條
    第1項規定請求慰撫金。查原告技術學院二年制電子工程系
    畢業，車禍前在科技公司上班，月入22000元，無不動產；
    被告盧品仁大學肄業，月入1萬餘元，有不動產，財產總值
    0000000元；被告璉嶸公司財產總額0元、出資額100萬元（
    見稅務電子閘門財產所得調件明細表、公司設立登記表），
    爰審酌兩造之學經歷、收入及原告所受痛苦程度，認原告請
    求慰撫金100萬元為適當。
  小計，醫藥費65008元、看護費72000元、交通費35890元、
    、薪資損失278903元、勞動能力減損0000000元、慰撫金10
    0萬元，共為0000000元。
四、被告辯稱：原告戴耳機聽音樂，無法專心駕駛，才會未注意
    車前狀況撞到被告之小貨車，原告與有過失等語。經查，本
    件車禍發生係因被告盧品仁將小貨車暫時停放在紅線上，車
    身並橫跨紅線與路面邊線之間，車尾超出路面邊線，阻礙環
    河路往樹林方向之原告機車之前進，且當時夜間陰雨視線不
    良，被告盧品仁未放置閃光警告標示，亦未下車引導過往機
    車閃避，致原告直接撞擊該小貨車右後車尾倒地受傷，被告
    盧品仁並非以喇叭示警，故此與原告有無戴耳機無關，被告
    辯稱原告與有過失云云，為不足採。
五、綜上，原告得請求被告連帶給付0000000元及被告盧品仁自
    99年11月16日，被告大雅公司自99年12月6日起（起訴狀繕
    本送達翌日）至清償日止，按年息百分之五計息。逾此範圍
    之請求，為無理由，應予駁回。
六、結論：原告之訴為一部有理由，一部無理由，依民事訴訟法
    第79條、第85條第2項，判決如主文。
中    華    民    國   100    年    12    月    22    日
                  民事第三庭    法  官  陳映如
以上正本係照原本作成
如對本判決上訴，須於判決送達後20日內向本院提出上訴狀。如
委任律師提起上訴者，應一併繳納上訴審裁判費。
中    華    民    國   100    年    12    月    22    日
                            書記官  林勁丞